【裁判字號】    89,判,582
【裁判日期】    890302
【裁判案由】    新型專利舉發
【裁判全文】
行  政  法  院  判  決                            八十九年度判字第五八二號
    原      告  建通精密工業股份有限公司
    代  表  人  乙○○
    訴訟代理人  甲○○
    被      告  經濟部智慧財產局
右當事人間因新型專利舉發事件，原告不服行政院中華民國八十七年十二月二十四日
台八七訴字第六三三三五號再訴願決定，提起行政訴訟。本院判決如左︰
    主  文
原告之訴駁回。
    事  實
緣駿昌精密工業股份有限公司於八十年三月六日以其「電器插頭用端子之改良」主要
係於圓桿形端子之桿身設置溝槽，溝槽滾壓若干凹凸紋；端子呈圓桿形，製造時尺寸
易控制精確，裝填於成形模孔時，可使用自動化作業；端子溝槽滾壓凹凸紋，射出成
形製作插頭時與熔膠結合凝固，具較佳之抓合力，結合較穩固等情，向被告申請新型
專利，經被告編為第00000000號審查，准予專利，於公告期滿審查確定後，
發給新型第七○三○一號專利證書。旋駿昌精密工業股份有限公司將專利權讓與原告
。嗣劉孔文以本案結構特徵已見諸德國第0000000號專利案（下稱引證案），
有違核准專利當時（以下簡稱當時）專利法第九十五條、第九十六條第一款及第五款
之規定云云，對之提出舉發。案經被告審查，為本案舉發成立，應撤銷其專利權之審
定，發給八十七年三月二十四日（八七）台專（判）○二○二七字第一○九一九八號
專利舉發審定書。原告不服，提起訴願、再訴願，遞遭決定駁回，遂提起行政訴訟。
茲摘兩造訴辯意旨如次：
原告起訴意旨略謂︰一、本案之爭執點主要在於本案舉發證據（即引證案）雖外觀有
若干線條，然「線條」是否即為立體深度之凹槽，攸關舉發證據是否於本案申請前即
已揭露本案之技術，然觀諸舉發證據以揭露之圖示並不足以證明其具有深度之立體紋
路。二、本案舉發證據雖外觀有若干線條，然「線條」並不足以證明其具有深度之立
體紋路。從而無從證明本案有違專利法審定時專利法第九十五條、第九十六條第一款
及第五款之規定，更不得據以撤銷本案之專利權。綜上所述，請判決撤銷原處分及一
再訴願決定等語。
被告答辯意旨略謂︰一、引證案之說明書第一圖之先前技術例或第二圖之實施例，
均在鍵槽部分形成滾花，所謂滾花顧名思義即是原本平滑之環周表面，經由滾花而形
成具有凹凸之立體花樣，而由該第一、二圖可看出該壓滾之花樣必然具有立體之紋路
，以便加強該鍵槽與塑料之結合力。二、系爭案之說明書亦無立體之剖面圖示，足見
引證案之圖示已足確定其係立體之凹凸滾花。進一步而言，系爭案之設計如其說明書
第一圖所示者，與引證案說明書內容及其第二圖所示之構造特徵完全相同，設計之目
的、技術內容及產生之功效亦相同。故系爭案非首先創作，且未能增進功效，不符專
利要件。綜上所述，被告所為本案舉發成立，應撤銷其專利權之審定並無違法，本案
原告之訴無理由，請判決駁回等語。
    理  由
按凡對於物品之形狀、構造或裝置，首先創作，合於實用之新型者，得依法申請專利
，固為行為當時專利法第九十五條所規定，惟若非首先創作或不合於實用者，自不得
申請專利，本院著有五十年判字第一二五號判例。又申請前已見於刊物或已公開使用
他人可能仿效者，或運用申請前之習用技術、知識顯而易知未能增進功效者，依同法
第九十六條第一款前段及第五款規定，即非新型。本件被告以本案之電器插頭用端子
係以金屬圓桿作主體，特徵在於端子接近桿身末端處設有溝槽，並於溝槽上滾壓若干
凹凸紋，用以在射出成形時提供結合。引證案在本案申請日前公告，與本案具相同之
目的、構形及功效，如同本案將原本形成在溝槽兩側桿身之滾壓凹凸紋，改設於溝槽
；且引證案之桿身亦同本案為圓桿而易於控制其尺寸。引證案已揭露本案全部技術特
徵，本案有違當時專利法第九十五條、第九十六條第一款及第五款之規定，乃為本案
舉發成立，應撤銷其專利權之審定。原告不服，以引證案外觀雖可看出若干線條，惟
並未揭示足以顯露其立體之剖面，不足證明本案有違專利法情事云云，提起一再訴願
，一再訴願決定依機械工程圖之繪圖技巧，引證案第二圖足以顯示其構造特徵及整個
功能，並非如所稱必須顯露其立體剖面，況本案說明書亦無立體之剖面圖示，足見原
告亦認其構造並非複雜至必須以立體之剖面顯露。又本案設計如說明書第一圖所示，
其與引證案說明書內容及其第二圖揭示之構造特徵完全相同，其目的、技術及功效亦
相同，本案未具增進之功效。引證案於本案申請前即已公告於德國專利公告之刊物，
本案並非首先創作，有違當時專利法第九十五條之規定，且係於申請前已見於刊物，
不具新穎性，亦屬運用申請前之習用技術顯而易知未能增進功效者，有違同法第九十
六條第一款及第五款之規定，原處分為本案舉發成立，應撤銷其專利權之審定，並無
不妥，遂駁回其一再訴願。揆諸首揭法律規定，原處分及一再訴願決定，於法均無不
合，應予維持，原告起訴意旨仍執前詞加以訴辯，查本件曾送請財團法人工業技術研
究院電腦與通訊工業研究所之專家審查，亦認為由系爭案與引證案之說明與附圖比較
，二案欲解決之問題、特徵完全相同，圖示之特徵亦同。另以機械工程圖之繪圖技巧
而言，引證案之圖示足以說明其整個功能及加工要點，即以三圖法即可表明，並不
需以立體圖來輔助圖說。有該審查意見書附於訴願卷可稽。從而原告起訴意旨非有理
由，應予駁回。
據上論結，本件原告之起訴為無理由，爰依行政訴訟法第二十六條後段，判決如主文
。
中    華    民    國     八十九      年      三      月       二        日
                    行 政 法 院 第 一 庭
                                審 判 長 評  事      黃  綠  星
                                         評  事      藍  獻  林
                                         評  事      黃  璽  君
                                         評  事      廖  宏  明
                                         評  事      鄭  忠  仁
右  正  本  證  明  與  原  本  無  異
                                         法院書記官  彭  秀  玲
中    華    民    國     八十九      年      三      月       三        日


司法院資訊處製作；財團法人民間司法改革基金會備份。
